【裁判字號】    99,事聲,40
【裁判日期】    990531
【裁判案由】    聲明異議（消債）
【裁判全文】
臺灣嘉義地方法院民事裁定  99年度事聲字第40號
異  議  人
即債權人    遠東國際商業銀行股份有限公司
法定代理人  甲○○
債  務  人  乙○○
上列異議人因與債務人間聲請更生事件，對於民國99年3 月17日
本院司法事務官98年度執消債更字第4 號裁定提出異議，本院裁
定如下：
    主  文
異議駁回。
    理  由
一、按關於更生或清算之程序，除本條例別有規定外，準用民事
    訴訟法之規定，消費者債務清理條例第15條定有明文。復按
    當事人對於司法事務官處理事件所為之終局處分，得於處分
    送達後10日之不變期間內，以書狀向司法事務官提出異議。
    司法事務官認前項異議有理由時，應另為適當之處分；認異
    議為無理由者，應送請法院裁定之。法院認第一項之異議為
    有理由時，應為適當之裁定；認異議為無理由者，應以裁定
    駁回之，民事訴訟法第240 條之4 第1 至3 項亦定有明文。
    查本件本院司法事務官98年度執消債更字第4 號認可債務人
    更生方案裁定於民國99年3 月23日送達異議人，異議人於99
    年3 月31日提出異議，是本院自應依法就司法事務官所為之
    處分，審究異議人之異議有無理由，合先敘明。
二、異議意旨略以：按消費者債務清理條例應行注意事項第15點
    規定「有擔保或有物的優先權之債權人，得以預估或實際行
    使其擔保或優先權後未能受償之債權，申報為更生債權或清
    算債權而行使其權利」之規範目的，係因消費者債務清理條
    例第28條第2 項規定「該等債權非依更生程序或清算程序，
    不得行使其權利」之限制，為使該等債權於程序中行使權利
    之方式明確而定之。惟上開規定僅為重申有擔保或有優先權
    之債權人倘確有不足額受償債權時，該不足受償之債權係屬
    於普通債權，仍應依更生、清算程序始得行使其權利，並藉
    此使債務人及各債權人均得知悉或有該不足額債權之存在，
    非謂有擔保或有優先權之債權人所預估之不足額受償債權必
    可列入更生方案與其他無擔保債權人同按比例受償，且該筆
    不足受償之債權僅係預估，尚難斷言必有該筆債權存在，而
    逕將其列入更生方案受償，否則勢將使有擔保或有優先權債
    權人重覆受償，進而損及其他無擔保債權人之權益。另依本
    件有擔保債權人台北富邦商業銀行股份有限公司（下稱台北
    富邦銀行）陳報債權時並未陳報利息及違約金可知該有擔保
    之債權應在正常履約中，自無預估受償不足不足額之情形，
    原裁定卻將該債權列入分配，顯屬不公允而有消費者債務清
    理條第63條第1 項第9 款所定之情事。為此依法提起異議，
    請求廢棄認可之更生方案等語。惟查：
  (一)按「對於債務人之債權，於法院裁定開始更生或清算程序前
    成立者，為更生或清算債權。前項債權，除本條例別有規定
    外，不論有無執行名義，非依更生或清算程序，不得行使其
    權利。」消費者債務清理條例第28條定有明文。又「有擔保
    或有物的優先權之債權人，得以預估或實際行使其擔保或優
    先權後未能受償之債權，申報為更生債權或清算債權而行使
    其權利」，消費者債務清理條例應行注意事項第15點亦有明
    文。準上規定，有擔保或有物的優先權之債權人，得以預估
    或實際行使其擔保或優先權後未能受償之債權，申報為更生
    債權，而於更生程序行使其權利。是則，本件台北富邦銀行
    依前揭規定，預估其不足受償之債權額為新臺幣（下同）
    143,799 元（下稱系爭不足額債權），向本院申報為更生債
    權而行使其權利，自非無據。
  (二)次按「對於債權人所申報之債權及其種類、數額或順位，債
    務人或其他債權人得自債權表送達之翌日起，監督人、管理
    人或其他利害關係人得自債權表公告最後揭示之翌日起，於
    十日內提出異議。前項異議，由法院裁定之，並應送達於異
    議人及受異議債權人。對於前項裁定提起抗告，抗告法院於
    裁定前，應行言詞辯論。對於第2 項裁定提起抗告，不影響
    債權人會議決議之效力，受異議之債權於裁定確定前，仍依
    該裁定之內容行使權利。但依更生或清算程序所得受償之金
    額，應予提存。債權人所申報之債權，未經依第1 項規定異
    議或異議經裁定確定者，視為確定，對債務人及全體債權人
    有確定判決同一之效力。」消費者債務清理條例第36條定有
    明文。本院司法事務官於補報債權期間屆滿後製作債權表並
    依法公告及送達於債權人，惟債務人、異議人及其他債權人
    對於台北富邦銀行申報之系爭不足額債權，均未依消費者債
    務清理條例第36條第1 項規定異議，依同條第5 項規定，該
    債權已視為確定，對於債務人及其他債權人有確定判決之同
    一效力。是異議人指系爭不足額債權未必存在云云，即非可
    採。
  (三)本件台北富邦銀行既得依消費者債務清理條例第28條、消費
    者債務清理條例應行注意事項第15點規定，就就系爭不足額
    債權申報為更生債權而行使其權利，該債權復未經債務人及
    其他債權人異議而視為確定，則本件更生方案將系爭不足額
    債權列入分配，於法有據。又按「債務人依更生條件全部履
    行完畢者，除本條例別有規定外，已申報之債權未受清償部
    分及未申報之債權，均視為消滅。」消費者債務清理條例第
    73條前段定有明文。是本件債務人如依更生條件全部履行，
    則系爭不足額債權不論受償或未受償部分，即因清償及前揭
    規定而消滅，台北富邦銀行亦無從請求債務人清償或自擔保
    另受清償，自無異議人所指重覆受償之情事。又本件更生方
    案係按各債權人債權人債權之比例分配受償金額，並無對債
    權人任何一人給予額外之利益，異議人指本件更生方案有不
    公允之情事云云，亦非可採。
三、綜上，本件債務人之更生方案並無異議人所指不公允或對於
    債權人之一人給予額外利益等情事，核屬公允、適當、可行
    ，自應予以認可。此外，本件又查無消費者債務清理條例第
    63條第1 項或同條例64條第2 項所定不應或不得認可更生方
    案之消極事由存在。從而，本院司法事務官逕依同條例第64
    條第1 項裁定予以認可債務人所提更生方案，並依同條例第
    62條第2 項酌定其生活限制，經核並無不合，異議人聲明異
    議，為無理由，應予駁回。
中    華    民    國    99    年    5     月    31    日
                  民事第一庭  法  官  林望民
上為正本係照原本作成
如不服本裁定，應於裁定送達後10日內，以書狀向本院提出抗告
，並繳納抗告費新臺幣1,000元
中    華    民    國    99    年    5     月    31    日
                              書記官  張富

司法院資訊處製作；財團法人民間司法改革基金會備份。
